臺灣板橋地方法院刑事判決　　　　　　　　　　　　　八十九年度訴字第四三三號
　　公　訴　人　臺灣板橋地方法院檢察署檢察官
　　被　　　告　丁○○
右列被告因偽造文書等案件，經檢察官提起公訴（八十八年度偵字第一四一二五號、
第一六四九五號、第一九四九０號、第一九一六一號、第二二五一一號），因被告於
本院準備程序中為有罪之陳述，嗣經本院合議庭裁定以簡式審判程序審理，本院判決
如左：
    主  文
丁○○共同行使偽造私文書，足以生損害於公眾及他人，處有期徒刑參月，如易科罰
金，以參佰元折算壹日。緩刑參年。
    事  實
一、緩己○○（業已審結）為台北縣新莊市○○○路十七號後方瓊林段九０一號「聯
    合汽車材料行」負責人，與庚○○（業已審結）於民國八十八年五月二十一日在
    台北縣樹林鎮○○路四二一之一號，由庚○○以「劉得峰」名義，向余春杉承租
    台北縣樹林鎮○○路四二一之一號廠房以經營「宜興汽車廠」。己○○於八十七
    年十二月間某日，由己○○以知情之乙○○（業已審結）名義，以新台幣（以下
    同）十一萬五千元之價格，向丙○○買受附表所示原所有人為詹蘭英，原車牌號
    碼為Ｈ二─七六二一號（以下稱Ａ車）之事故車；己○○復於八十七年十二月二
    十九日上午七時許，在台北縣蘆洲市○○街三四七巷三十二號前，竊取與Ａ車廠
    牌、汽缸容量相同，即附表所示壬○○所有車牌號碼ＥＸ─八三五七號自用小客
    車（以下稱Ｂ車）一部，於八十七年十二月間某日交予丁○○在台北縣板橋市○○路四九三巷二號「尚利汽車修理廠」內，以六萬元之代價，委由丁○○將Ａ車
    之後半部車身、引擎，焊接所竊得之Ｂ車前半部車身，並組裝儀表板、方向盤、
    前座座椅，復將Ａ車之車身號碼切割取下後焊接在Ｂ車之車身，己○○並於八十
    八年一月四日將Ａ車過戶於乙○○名下。丁○○組裝整修完成後於八十八年一月
    間某日交付與己○○，由己○○重新請領Ｔ四─六一一三車牌號碼，另於八十八
    年三月五日過戶予甲○○名下，再於八十八年四月二十六日以二十六萬五千元之
    價格，出售予不知情之葉雲秀，並登記在葉雲秀之妻徐菊櫻名下，己○○藉此以
    圖得厚利。然復因上開小客車車況不佳，由葉雲秀再售與陳蔡秋月，並登記在陳
    蔡秋月之子癸○○名下。
二、經警於八十八年五月三日，循線在桃園縣龍潭鄉○○村○○街一三六巷二號被害
    人癸○○住處查獲，並扣得Ｔ四─六一一三號自用小客車。
三、案經台北縣警察局移送臺灣板橋地方法院檢察署檢察官偵查起訴，因丁○○於本
    院準備程序中為有罪之陳述，嗣經本院合議庭裁定以簡式審判程序審理。
    理  由
甲、關於程序：
一、按刑事訴訟法於九十二年二月六日修正公布，依該法第二百八十四條一規定，除
    簡式審判程序及簡易程序案件外，第一審應行合議審判，復依同法第二百七十三
    條之一第一項規定，除被告所犯為死刑、無期徒刑、最輕本刑為三年以上有期徒
    刑之罪或高等法院管轄第一審案件者外，於第一次審判期日前之準備程序進行中
    ，被告先就被訴事實為有罪之陳述時，審判長得告知被告簡式審判程序之旨，並
    聽取當事人、代理人、辯護人及輔佐人之意見後，裁定進行簡式審判程序；又依
    同日修正公布之刑事訴訟法施行法第七條之二規定，上開修正通過之刑事訴訟法
    第二百八十四條之一、第二百七十三條之一自九十二年九月一日施行，同施行法
    第七條之三復規定，上開修正公布之刑事訴訟法施行前，已繫屬於各級法院之案
    件，其以後之訴訟程序，應依修正刑事訴訟法終結之。
二、查本件係於八十九年三月十日繫屬於本院，依上開規定，自九十二年九月一日後
    ，應依上開修正公布施行之刑事訴訟法終結之，經核被告丁○○所犯係死刑、無
    期徒刑、最輕本刑為三年以上有期徒刑以外之罪，且非高等法院管轄第一審之案
    件，經本院合議庭裁定由受命法官行準備程序，其於準備程序中就被訴事實為有
    罪之陳述，經法官告知簡式審判程序之旨，並聽取公訴人、被告之意見後，本院
    依上開修正公布施行之刑事訴訟法規定，合議裁定由受命法官獨任進行簡式審判
    程序，是其證據之調查，自不受刑事訴訟法第一百五十九條第一項、第一百六十
    一條之二、第一百六十一條之三、第一百六十三條之一及第一百六十四條至第一
    百七十條規定之限制，合先敘明。
乙、關於實體：
壹、認定被告犯罪事實所憑之證據及理由：
一、被告之供述：
    被告坦承己○○先於八十七年間交付事故車（即Ａ車），復交付同款、同顏色之
    前半部車體（即Ｂ車），由被告將Ａ車之後半部車身、引擎與竊得之Ｂ車前半部
    車身焊接，復將Ａ車之車身號碼切割取下後焊接在Ｂ車之車身，組裝整修完成後
    （即附表所示ＡＢ車）再交與己○○。
二、共同被告之供述：
（一）共同被告己○○坦承向江榮購入Ａ車，並提供汽車之材料。
（二）共同被告乙○○坦承將其身分證交與己○○辦理上開ＡＢ車之過戶手續，且在
      上開ＡＢ車車身頂拼焊接時，曾至丁○○之尚利修車廠送材料予丁○○。
二、被害人或證人之指訴或述供：
（一）辛○○出售附表所示之Ａ車，車主為堂嫂詹蘭英，Ａ車於八十七年十月間發生
      事故，詹蘭英送醫不治死亡，其於八十七年十二月二十六日代堂兄翁信雄出售
      與丙○○，有簽訂買賣契約書（八十八年度偵字第一九一六一號卷第十七、十
      八頁）。
（二）壬○○所有附表所示之Ｂ車，係八十七年十二月二十九日七時許，在台北縣蘆
      洲市○○街三四七巷三十二號前失竊，經警員陪同確認上開ＡＢ車之車身、引
      擎確係日前所失竊之小客車（八十八年度偵字第一九一六一號卷第十七、十八
      頁）。
（三）丙○○購入Ａ車後復售與己○○，車款是與己○○議價後給付，乙○○曾來看
      車，乙○○看車後再回去向己○○說明（八十八年度偵字第一九一六一號卷第
      一七五頁）。
（四）戊○○曾辦理Ａ車之過戶登記，是由己○○拿行照、乙○○之身分證委託其辦
      理，然乙○○復要求辦理過戶予他人，戊○○即向甲○○借得身分證辦理過戶
      （八十八年度偵字第一九一六一號卷第一０四號至一０六頁）。
（五）甲○○稱Ｔ四─六一一三號（附表所示之ＡＢ車）小客車，係戊○○借用其身
      分證辦理過戶。
（六）葉雲秀係於八十八年四月二十六日購得，登記配偶徐菊英名下，但因車況不良
      ，復再售於癸○○。
三、卷附及扣案之證據：
（一）上開ＡＢ車其車身號碼經偽造情形，有國瑞汽車股份有限公司八十八年五月十
      日（八八）國品字第七號函覆在卷（八十八年度偵字第一九一六一號卷第二十
      八頁）。
（二）並有汽車買賣合約書、車籍作業系統查詢認可資料（八十八年度偵字第一九一
      六一號卷第第二十六、第二十七頁、第四十一頁至第四十四頁）附卷可稽。
貳、論罪科刑：
一、按引擎號碼，乃汽車製造廠商對該車出廠時之識別文子，一面表示出廠之年度及
    批號，一面代表其品質與信譽，係為表示一定用意之證明，他人不得擅行更改，
    屬於刑法第二百二十條規定以文書論之文書（見最高法院六十七台上三○三六號
    判例參照），而車身號碼自應為相同之解釋，被告竟將上開竊得之汽車原來之車
    身號碼，另行焊接製成所價購得之毀損車之車身號碼，並由己○○將上開車輛，
    持以向監理機關檢驗，另行換取牌照，足以生損害於監理機關及遭竊車輛之所有
    人，自應構成行使偽造準文書罪。
二、核被告所為，係犯刑法第二百十六條、第二百十條行使偽造私文書罪。
三、被告偽造私文書之低度行為，為行使之高度行為所吸收，不另論罪。
四、被告就前開行使偽造文書犯行，與共同被告己○○、乙○○間，有犯意之聯絡及
    行為之分擔，應論以共同正犯。
五、爰審酌被告正值壯年，焊接頂拼汽車，復交與販賣，危害亦會不輕，惟事後坦承
    犯行態度尚佳等一切情狀，量處如主文所示之刑，並諭知易科罰金之折算標準。
六、又被告於犯罪行為後，刑法第四十一條業於九十年一月十日修正公布生效，依修
    正後該條第一項之規定：「犯最重本刑為五年以下有期徒刑以下之刑之罪，而受
    六個月以下有期徒刑或拘役之宣告，因身體、教育、職業、家庭之關係或其他正
    當理由，執行顯有困難者，得以一元以上三元以下折算一日（現已提高一百倍）
    ，易科罰金。但確因不執行所宣告之刑，難收矯正之效，或難以維持法秩序者，
    不在此限」，比較新舊法，以新法有利被告，依刑法第二條第一項前段規定，應
    適用新法加以裁判。
七、末查被告未曾受有期徒刑以上刑之宣告，有臺灣高等法院被告全國前案紀錄表一
    紙在卷可稽，其歷此偵、審教訓，當知惕勵應不致有再犯之虞，因認其刑之宣告
    以暫不執行為適當，爰併予宣告緩刑三年，以啟自新。
八、偽造之車身號碼，業已連同車輛出售或交付予被害人，由其等取得所有權，不符
    沒收之規定，附此敘明。
據上論斷，應依刑事訴訟法第二百七十三條之一第一項、第二百九十九條第一項前段
、刑法刑法第二條第一項前段、第二十八條、第二百十六條、第二百二十條、第二百
十條、第四十一條第一項前段、第七十四條第一款，罰金罰鍰提高標準條例第二條，
判決如主文。
本案經檢察官陳銘祥到庭執行職務。
中    華    民    國    九十三      年      一      月      二十七      日
                                      臺灣板橋地方法院刑事第二庭
                                          法  官  潘  翠  雪
右正本證明與原本無異。
如不服本判決，應於判決送達後十日內，向本院提出上訴狀。
                                          書記官  江  文  彬
中    華    民    國    九十三      年      一      月       二十九     日
附表
┌────────┬───────┬───────────────┐
│查獲車輛車號    │經變造之車輛  │竊盜、改造情形                │
│（簡稱Ａ車）    │（簡稱Ｂ車）  │                              │
│及基本資料      │及基本資料    │                              │
├────────┼───────┼───────────────┤
│Ｔ４－６１１３  │ＥＸ－８３５７│己○○以乙○○名義，向丙○○  │
│原車牌為Ｈ２─  │所有人壬○○  │購買Ａ車後，交由丁○○在台北  │
│７６２１）      │車身號碼      │縣板橋市○○路四九三巷二號「  │
│國瑞牌，草綠色  │0000000       │尚利汽車修理廠」將Ａ車之後半  │
│所有人詹蘭英    │引擎號碼      │部車身、引擎與竊得之Ｂ車前半  │
│身號碼          │5E0000000     │部車身焊接，並將Ｂ車之車身號  │
│0000000         │（失竊車）    │碼焊接在Ａ車之車身上，重新請  │
│擎號碼          │              │領Ｔ４－６１１３牌照後，再出  │
│5E0000000       │              │售予徐菊櫻。                  │
│（撞毀之事故車）│              │                              │
│                │              │                              │
└────────┴───────┴───────────────┘
附錄本案論罪科刑法條全文：
刑法第二百十六條
行使第二百十條至第二百十五條之文書者，依偽造、變造文書或登載不實事項或使登
載不實事項之規定處斷。
刑法第二百二十條(舊)：
在紙上或物品上之文字、符號，依習慣或特約，足以為表示其用意之證明者，關於本
章之罪，以文書論。
刑法第二百二十條（新）：
在紙上或物品上之文字、符號、圖畫、照像，依習慣或特約，足以為表示其用意之證
明者，關於本章及本章以外各罪，以文書論。
錄音、錄影或電磁紀錄，藉機器或電腦之處理所顯示之聲音、影像或符號，足以為表
示其用意之證明者，亦同。
稱電磁紀錄，指以電子、磁性或其他無法以人之知覺直接認識之方式所製成之紀錄，
而供電腦處理之用者。
刑法第二百十條
偽造、變造私文書，足以生損害於公眾或他人者，處五年以下有期徒刑。
